【裁判字號】    90,上易,991
【裁判日期】    900726
【裁判案由】    妨害家庭
【裁判全文】
臺灣高等法院臺南分院刑事判決           九十年度上易字第九九一號         Ｃ
      上  訴  人  臺灣臺南地方法院檢察署檢察官
      被      告  甲  ○  ○
右列上訴人因被告妨害家庭案件，不服臺灣臺南地方法院九十年度易字第四二七號中
華民國九十年五月十六日第一審判決（起訴案號：臺灣臺南地方法院檢察署八十九年
度偵字第六九四二、第一二三四四號），提起上訴，本院判決如左：
      主      文
原判決撤銷。
甲○○無罪。
      理      由
一、公訴意旨如起訴書所載（如附件）。
二、訊據上訴人即被告甲○○矢口否認有何妨害家庭之犯行，辯稱：乙○○係因其父
    母管教太嚴，自行離家，伊沒有誘乙○○，乙○○亦沒有住在伊家，民國（下
    同）八十九年四月二十三日那天係證人鄭清法與乙○○聯絡好約在伊租處碰面等
    語。
三、公訴人認被告犯有妨害家庭罪嫌無非以告訴人之指訴為其論據。
四、然查刑法上和誘罪之成立，除被誘人之脫離家庭或其他有監督權人，係得被誘人
    同意外，並以行為人有引誘之行為為成立要件，如果在家庭或其他監督權下之人
    ，以出於自己之意思發動，而私自外出者，即與被和誘之條件不合，此觀諸最高
    法院二十七年滬上字第二九號、三十三年上字第一四八七號判例意旨自明；而行
    為人是否有引誘被誘人脫離家庭之行為，須待事實之證明，不得以擬制、推測之
    詞，資為判斷之基礎，復有最高法院五十三年臺上字第一七號判例可資參照。經
    查：證人乙○○於警訊時供述：「我會離家出走是因為和父母親不合」（警卷第
    九頁反面）「（甲○○有無誘拐你離家？脫離父母親監護？）沒有。」（警卷第
    十頁）偵查中證稱：「在我未滿二十歲之前都是我打電話聯絡他（指被告甲○○
    ）」（偵卷第二十四頁）原審供證：「（是妳自己出去的，還是被誘拐出去的？
    ）是我自己要出去的，因我在家父母親會罵我，我就出去住朋友家大內鄉，……
    我沒住過被告租的地方。四月二十三日（指八十九年）那天我打電話給鄭先生（
    指證人鄭清法），問他可否幫我作主，就約他去被告家，作我們雙方的溝通橋樑
    。我打電話給鄭先生時他才知道，我平常有與被告聯絡，約幾天聯絡一次，通常
    都是我打給他。」（原審卷第十七頁）本院審理時證述：「（八十九年四月二十
    日為何離家出走？）因父母管教太嚴。（妳離家出走前被告有無引誘妳或鼓勵妳
    離家出走？）無。（四月二十三日當天與鄭清法一起去被告家？）有。我離家出
    走這段期間有跟被告電話聯絡他勸我回去，我怕回去後父母親責罵，他說我乾脆
    找鄭清法陪我回去，我打電話叫鄭清法來載我到被告家。（妳離家這段期間被告
    有無叫妳不要跟父母親連絡？）沒有。」（本院卷第二十九、三十頁）等語，迄
    未曾供述被告有何和誘行為，使之脫離家庭。又證人鄭清法原審亦結證：「認識
    他們（指被告與乙○○）二、三年，……四月二十三日下午乙○○打電話給我，
    我就聯絡他們父母親說我約定乙○○於被告租處碰面，……我所瞭解乙○○之所
    以離家，是因為他父母管他太嚴」（原審卷第十八頁）等語，可知乙○○之離家
    出走係緣於父母親管教太嚴，非出於被告之和誘行為。被告所辯應堪採信。至於
    原判決以八十九年四月廿日至同年月廿三日，被告與乙○○間無通聯紀錄，與以
    前二人平均每日五通電話相較，係屬異常，而為不利被告認定之依據。微論此與
    被告是否和誘乙○○無直接關聯。被告於本院亦稱因上開時間，伊受楊女父母之
    託，外出找楊女，故以公共電話與楊女行動電話聯絡等語。則上開期間被告住宅
    電話無與楊女行動電話通聯紀錄，自屬正常。此外，復查無其他證據足認被告有
    妨害家庭情事，即屬不能證明被告犯罪。
五、原審未及詳究，遽為科刑之判決即有未洽。公訴人依告訴人請求上訴指原審量刑
    過輕固無可取，惟原判決既有可議，自應予撤銷改判，為無罪之諭知。
據上論結，應依刑事訴訟法第三百六十九條第一項前段、第三百六十四條、第三百零
一條第一項，判決如主文。
本案經檢察官蘇南桓到庭執行職務。
中    華    民    國      九十      年      七      月      二十六      日
                                  臺灣高等法院臺南分院刑事第二庭
                                      審判長法官  游    明    仁
                                            法官  陳    清    溪
                                            法官  蘇    重    信
右正本證明與原本無異。
不得上訴。
                                      法院書記官  李    珍    鳳
中    華    民    國      九十      年      七      月     二十七       日


司法院資訊處製作；財團法人民間司法改革基金會備份。
